臺灣臺中地方法院刑事判決　　　　　　　100年度訴字第902號
公　訴　人　臺灣臺中地方法院檢察署檢察官
被　　　告　黃泰元
上列被告因藥事法案件，經檢察官提起公訴（100 年度偵字第71
45號），被告於本院準備程序中就被訴事實為有罪之陳述，經本
院合議庭裁定由受命法官獨任依簡式審判程序審理，判決如下本
院判決如下：
    主    文
黃泰元明知為偽藥而轉讓，處有期徒刑肆月。
    犯罪事實
一、黃泰元明知愷他命（Ketamine，俗稱「K 他命」）為毒品危
    害防制條例第2 條第2 項第3 款所規定之第三級毒品，亦係
    經行政院衛生署明令公告列為管制藥品，除依藥事法相關規
    定製造之注射製劑外，均屬藥事法第20條第1 項第1 款所稱
    未經核准擅自製造之偽藥，不得非法轉讓。竟基於轉讓愷他
    命之犯意，於民國99年10月9 日凌晨0 時42分許，先以門號
    0000000000號行動電話，撥打郭慶民所使用門號0000000000
    號行動電話聯絡後，旋即在臺中市○○路與博館路交岔路口
    附近之「7-11便利商店」前，將結晶粉末狀之微量愷他命（
    未逾公告標準之數量），以摻入香菸之方式轉讓予郭慶民吸
    食。
二、案經臺中市政府警察局移送臺灣臺中地方法院檢察署檢察官
    偵查起訴。
    理    由
一、上開犯罪事實，有下列證據可佐：
  (一)被告黃泰元於警詢、偵查及本院審理中之自白。
  (二)證人郭慶民於偵查中之證述（見偵字第26903 號卷第176 頁
    ）。
  (三)被告與郭慶民間行動電話聯絡之通訊監察譯文（見警卷(六)第
    9 頁）。
二、按藥事法第22條所稱之「禁藥」，係指該條第1 項第1 款「
    經中央衛生主管機關明令公告禁止製造、調劑、輸入、輸出
    、販賣或陳列之毒害藥品」及第2 款上段「未經核准輸入之
    藥品」而言；至於藥事法上所稱之「管制藥品」，依同法第
    11 條 之規定，則指「管制藥品管理條例第3 條規定所稱之
    管制藥品」。藥事法對於「管制藥品」、「禁藥」既分別各
    有其定義，足見「管制藥品」，非必即屬上揭規定之「禁藥
    」，至屬無疑（最高法院98年度台上字第2810號判決意旨參
    照）。又依行政院衛生署98年2 月10日衛署藥字第09803098
    54號函釋可知「藥品之製造或輸入，依藥事法第39條之規定
    ，應向本署申請查驗登記，並經核領藥品許可證後，始得製
    造或輸入，且藥物之製造，應依藥事法第57條之規定辦理。
    而『愷他命Ketamine（俗稱K 他命）』成分，尚未列屬藥事
    法第22條第1 項第1 款所稱『經本署明令公告禁止製造、調
    劑、輸入、輸出、販賣或陳列之毒害藥品』之禁藥，應屬藥
    品管理，惟藥品之製造或輸入或調劑，應依上開相關法令規
    定辦理，始為合法，否則應究其來源認屬藥事法第20條第1
    項第1 款未經核准擅自製造之「偽藥」，抑或同法第22條第
    1 項第2 款未經核准擅自輸入之「禁藥」；併甚或認屬合法
    產品非法使用之毒品危害防制條例所稱之第3 級毒品，則應
    由法院予以審酌」（見本院卷第145 -146頁），又依行政院
    衛生署網站藥品核准登記資料，愷他命製劑均為國內藥廠製
    造，且僅注射劑一種，倘係粉末狀者，則非屬衛生署核准之
    製劑（參照行政院衛生署管制藥品管理局管檢字第09800015
    76號鑑定書「備考」欄，見本院卷第147 頁）。查被告自承
    伊轉讓愷他命予郭慶民後，即與郭慶民一起施用，而伊施用
    愷他命之方式均係摻入香菸內吸食等語（見警卷(六)第2 、9
    頁），足見本件被告所轉讓之愷他命應非屬上開合法製造之
    注射劑無誤。此外，遍閱全卷，查無確切證據（如查扣到外
    文包裝；抑或係走私當場在海關查扣等）證明被告係自國外
    走私輸入（如係未經核准擅自輸入則屬禁藥），參酌吾國刑
    事實務關於違法製造愷他命之案例屢見不鮮，故本件被告所
    持有之愷他命，應屬國內違法所製造之偽藥無誤。又毒品危
    害防制條例第8 條第3 項之轉讓第三級毒品罪及藥事法第83
    條第1 項之轉讓偽藥罪，同有處罰之規定，而依92年7 月9
    日總統令修正公布，自93年1 月9 日施行之毒品危害防制條
    例第8 條第6 項規定，轉讓毒品達一定數量者，加重其刑至
    二分之一，其標準由行政院定之。若未達加重刑之標準，該
    條第3 項之轉讓第三級毒品罪之法定最重本刑為有期徒刑3
    年以下，93年4 月21日修正公布，同年月23日施行之藥事法
    第83條第1 項之轉讓偽藥罪，其法定最重本刑為有期徒刑7
    年以下，兩者相較，後者為重罪。查本件被告所轉讓者既僅
    係摻在香菸內之愷他命之數量，顯未逾淨重20公克至為明確
    ，亦無證據足以證明被告本次轉讓之毒品愷他命數量已逾公
    告標準，是並無法定加重事由，依法規競合，以重法優於輕
    法之適用法則，被告本案轉讓之犯行自應適用較重之藥事法
    第83條第1 項之轉讓偽藥罪論處，故核被告所為，係犯藥事
    法第83條第1 項之轉讓偽藥罪。被告因轉讓而持有愷他命之
    低度行為，應為轉讓之高度行為所吸收，不另論罪。被告再
    法律之適用有其一致性，除有特別規定外，不得割裂適用。
    雖被告於偵查及審判中均自白轉讓第三級毒品之犯罪，但藥
    事法並無轉讓毒品者，於偵查及審判中自白應減輕其刑之特
    別規定，自無割裂適用毒品危害防制條例第17條第2 項減輕
    其刑之餘地，附此敘明。爰審酌被告有妨害風化前科（非累
    犯，有卷附刑案資料查註記錄表、臺灣高等法院被告前案記
    錄表可參），明知愷他命具有成癮性，竟任意轉讓予他人施
    用，助長濫用偽藥成癮之惡習，戕害他人身心健康，惟所轉
    讓之數量不多，情節尚輕及犯後態度良好等一切情狀，量處
    如主文所示之刑。
據上論斷，應依刑事訴訟法第299 條第1 項前段、273 條之1 、
第310 條之2 ，藥事法第83條第1 項，判決如主文。
本案經檢察官林秀菊到庭執行職務。
中    華    民    國   100    年    6     月    15    日
                  刑事第九庭    法  官  劉敏芳
以上正本證明與原本無異。
如不服本判決應於收受判決後10日內向本院提出上訴書狀，並應
敘述具體理由；其未敘述上訴理由者，應於上訴期間屆滿後20日
內向本院補提理由書（均須按他造當事人之人數附繕本）「切勿
逕送上級法院」。
                                書記官  陳錫威
中    華    民    國   100    年    6     月    15    日
附錄論罪科刑法條
藥事法第83條第1項
明知為偽藥或禁藥，而販賣、供應、調劑、運送、寄藏、牙保、
轉讓或意圖販賣而陳列者，處 7 年以下有期徒刑，得併科新臺
幣 5 百萬元以下罰金。